【裁判字號】    99,訴,490
【裁判日期】    990618
【裁判案由】    傷害致死
【裁判全文】
臺灣臺北地方法院刑事判決            99年度訴字第490號
公  訴  人  台灣台北地方法院檢察署檢察官
被      告  甲○○
選任辯護人  葉秀美律師
上列被告因傷害致死案件，經檢察官提起公訴（98年度偵字第29
181 號），本院判決如下：
    主  文
甲○○因過失致人於死，處有期徒刑陸月，如易科罰金，以新台
幣壹仟元折算壹日。緩刑參年。
    事  實
一、甲○○與洪炎均於台北市萬華區○○○路○ 段247 號之家禽
    市場工作。民國98年12月12日6 時37分許，甲○○、洪炎在
    該家禽市場搬貨時，因洪炎無故對甲○○罵髒話，並阻擋在
    貨車前妨礙甲○○搬貨，甲○○即回罵髒話，且其雖無傷害
    洪炎之故意，但仍應注意在天候微雨，地面潮濕之情形下，
    用力推開他人，有可能致他人跌倒在地，且依當時情形，並
    非不能注意，詎疏未注意，以手用力將洪炎推開，洪炎經其
    一推之下即重心不穩向後倒地，頭部後側撞地，因而受有左
    頂顳部頭皮顳肌挫傷合併左顳骨蝶翼骨折及左顳頂部腦挫傷
    、內側顱底骨折合併右額底腦挫傷與兩側前額底腦挫傷、局
    部腦室內出血、瀰漫性蜘蛛膜下腔出血等傷害，嗣洪炎經送
    台北市立聯合醫院和平院區急救後，仍於98年12月14日20時
    25 分 （起訴書誤為15時20分）因中樞神經性休克而死亡。
二、案經洪炎之妻丁○○訴由台北市政府警察局萬華分局報告台
    灣台北地方法院檢察署檢察官偵查起訴。
    理  由
一、被告及辯護人對於以下本院作為判斷依據之各項證據資料，
    均同意或不爭執其證據能力，本院審酌該等言詞供述及書面
    作成時之情況，認為以之作為證據為適當，依刑事訴訟法第
    159 條之5 規定，均得作為證據。
二、訊據被告甲○○坦承上情不諱，核與當場目睹事發經過之證
    人丙○○、乙○○○於本院審理時證述之情節相符，復有家
    禽市場現場照片10紙可資參照。被害人洪炎於上揭時、地，
    受有左頂顳部頭皮顳肌挫傷合併左顳骨蝶翼骨折及左顳頂部
    腦挫傷、內側顱底骨折合併右額底腦挫傷與兩側前額底腦挫
    傷、局部腦室內出血、瀰漫性蜘蛛膜下腔出血等傷害，經送
    往台北市立聯合醫院和平院區急救，於98年12月14日20時25
    分，因中樞神經性休克死亡，有台北市立聯合醫院和平院區
    診斷證明書、法務部法醫研究所解剖報告書、鑑定報告書、
    台灣台北地方法院檢察署檢驗報告書、相驗屍體證明書附卷
    可參。
三、再當天天候有雨，地面濕滑一節，亦據證人乙○○○、丙○○證述在卷（本院99年6 月2 日審判筆錄），被告自應注意
    在此情形下用力推開他人，有可能致他人跌倒受傷。其雖無
    傷害被害人之故意，但仍應注意用力推開他人，有可能致他
    人跌倒在地頭部受傷，且依當時情形，並非不能注意，詎疏
    未注意，用力將洪炎推開，致其重心不穩，頭部後側撞地，
    造成死亡之結果，自有過失。又被告之過失行為，與被害人
    死亡之結果間有相當因果關係，本件事證明確，被告過失致
    死犯行，堪以認定。
四、公訴人雖指被告出拳毆打洪炎頭、頸部，構成傷害致死犯行
    ，惟被告堅稱：沒有毆打洪炎頭、頸部，伊因為洪炎擋在伊
    前面使伊無法拖雞上車，伊就用力推洪炎，欲將洪炎推開，
    繼續工作，並無傷害洪炎之意等語，辯護人則以：被告推被
    害人一把，是要被害人不要影響其工作，並無傷害被害人的
    意思等語，為被告辯護。經查：
（一）證人丙○○證稱：伊看到被告與洪炎在吵架，有聽到洪炎
      在罵被告的聲音，然後就看到被告突然推洪炎一下，洪炎
      就往後倒；伊看到被告的手往前推，不是打，是手掌張開
      用推的等語明確（本院99年6 月2 日審判筆錄），參以證
      人乙○○○於本院審理時證述：伊看到被告的手揮過去，
      打到洪炎脖子處，伊也不了解被告是用打的或是推的等語
      （本院99年6 月2 日審判筆錄），可認被告並非握拳毆擊
      被害人。
（二）證人乙○○○雖於警詢及偵查中證稱：伊看到甲○○出手
      打洪炎一下，好像打到洪炎的脖子等語（98年12月15日警
      詢筆錄，98年度偵字第29181 號卷第47頁；99年1 月12日
      偵查筆錄，98年度偵字第29181 號卷第65頁），但其於本
      院審理時對於被告究竟如何打被害人一情，證稱：沒有看
      清楚，被告的手就是揮過去等語（99年6 月2 日審判筆錄
      ），是證人乙○○○並未清楚看到被告係如何打被害人，
      尚難以其於警、偵訊所述逕認被告毆打被害人。再證人丙○○於警詢中證稱：被告戳被害人一下，被害人就往後倒
      等語（98年12月13日警詢筆錄，98年度偵字第29181 號卷
      第9 頁），該動作之描述較近於其於本院審理時所述：被
      告「推被害人一下」，而與「打被害人」之動作不同。且
      被害人全身除頭部後側有事實欄所載受傷情形外，其餘身
      體部位均無受傷痕跡，此有台北市立聯合醫院和平院區98
      年12月12日、98年12月15日診斷證明書（98年度相字第84
      9 號卷第39頁、第22頁）、法務部法醫研究所解剖報告書
      （同卷第49頁以下）、鑑定報告書（同卷第53頁以下）、
      台灣台北地方法院檢察署檢驗報告書（同卷第58頁以下）
      附卷可參，可認被告碰觸被害人身體部位並無任何瘀青或
      挫傷痕跡，自難認被告確有出拳毆擊被害人頭、頸部。綜
      合前開全部證據，應認被告係用力推被害人，而非以拳毆
      打被害人。
（三）事發當時，被害人對被告罵髒話，被告亦回罵一句髒話等
      情，業據證人乙○○○、丙○○證述綦詳，再被告至家禽
      市場工作僅一個月，業據被告自承在卷，核與證人即被告
      當時之雇主蔡錦秀所述相符（98年12月13日警詢筆錄，98
      年度偵字第29181 號卷第13頁），則被告與被害人間除當
      日無故爭吵外，並無何仇怨，再當時被告與被害人係從市
      場要把雞拖到馬路上要給客人一情，亦據證人乙○○○證
      述在卷（99年1 月12日偵查筆錄，98年度偵字第29181 號
      卷第65頁），亦足佐證被告所稱：伊要趕著上貨，所以才
      推洪炎一把，要將他推開等語，並非虛妄。
（四）證人乙○○○另證稱：洪炎平常會喝一點酒，一般都喝保
      力達。他平常就會在罵髒話，市場大部分都知道也都習慣
      了（98年12月15日警詢筆錄，98年度偵字第29181 號卷第
      48頁），核與被告所供稱：當日爭吵時洪炎身上有濃厚的
      酒味一情相符（98年12月14日警詢筆錄，98年度偵字第29
      181 號卷第18頁），亦可佐證被害人當日確有無故對被告
      罵髒話一事。則被告至家禽市場工作未久，與被害人不相
      熟識，其與被害人間並無何仇怨，本件事發時被告與被害
      人亦僅互罵髒話，並無任何肢體衝突，佐以證人丙○○證
      稱：「我看到被告突然推被害人，被害人就往後倒....我
      看到這個情形，就對被告說：你闖禍了，你死定了....當
      時我有看到被告很害怕的樣子，有抱著被害人，被告不知
      道如何救他的樣子。」等語，以及證人乙○○○證稱：（
      洪炎倒地後）被告也很緊張，想要把洪炎抱起來。」等語
      （均見本院99年6 月2 日審判筆錄），觀諸被告當時反應
      ，亦可徵其對於被害人因其一推之下倒地頭部受傷一情，
      並無認識，足認被告推被害人之目的確僅在排除被害人對
      其工作之阻礙，並無將被害人推倒使其頭部受傷之不確定
      故意。
（五）綜合前開證據，被告既無以拳毆打被害人頭、頸部之動作
      ，又未認識到其推被害人之行為會使被害人倒地、頭部受
      創，尚難認被告係以傷害之犯意致被害人受傷、死亡。
五、核被告所為，係犯刑法第276 條第1 項之過失致死罪。公訴
    人認被告涉犯刑法第277 條第2 項前段之傷害致死罪，尚有
    未洽，惟因二者基本社會事實同一，爰依法變更起訴法條。
    爰審酌被告前於89年間，因放火燒燬建築物案件，經台灣高
    等法院以88年度上訴字第4277號判決判處有期徒刑6 年確定
    ，於92年10月16日假釋出監付保護管束，於94年11月9 日假
    釋期滿未經撤銷假釋，視為執行完畢，有台灣高等法院被告
    前案紀錄表在卷可按，素行並非良好，惟被告已與被害人家
    屬達成和解，並已賠償新台幣（下同）80萬元，剩餘120 萬
    元未給付，業據告訴人丁○○陳述在卷，足認其犯後態度良
    好，甚有悔意，且已盡力彌補被害人家庭所受損害，暨衡量
    其過失程度等一切情狀，量處如主文所示之刑，並諭知易科
    罰金之折算標準。末查，被告前因故意犯罪受有期徒刑以上
    刑之宣告，執行完畢後，5 年以內未曾因故意犯罪受有期徒
    刑以上刑之宣告，有台灣高等法院被告前案紀錄表存卷可參
    ，經此司法偵審程序後，當知所警惕，本院認其所受宣告之
    刑，以暫不執行為適當，爰諭知被告緩刑3 年，以勵自新，
    並觀後效。
據上論斷，依刑事訴訟法第299 條第1 項前段、第300 條，刑法
第276 條第1 項、第41條第1 項前段、第74條第1 項第2 款，刑
法施行法第1 條之1 ，判決如主文。
本案經檢察官高維駿到庭執行職務
中    華    民    國    99    年    6     月    18    日
                  刑事第七庭  審判長法  官  林庚棟
                                    法  官  章曉文
                                    法  官  林欣苑
上正本證明與原本無異。
如不服本判決應於收受送達後10日內向本院提出上訴書狀，並應
敘述具體理由；其未敘述上訴理由者，應於上訴期間屆滿後20日
內向本院補提理由書（均須按他造當事人之人數附繕本）「切勿
逕送上級法院」。告訴人或被害人如對於本判決不服者，應具備
理由請求檢察官上訴，其上訴期間之計算係以檢察官收受判決正
本之日期為準。
                                    書記官  劉英芬
中    華    民    國    99    年    6     月    21    日
附錄所犯法條
中華民國刑法第276條
（過失致死罪）
因過失致人於死者，處2 年以下有期徒刑、拘役或2 千元以下罰
金。
從事業務之人，因業務上之過失犯前項之罪者，處5 年以下有期
徒刑或拘役，得併科3 千元以下罰金。

司法院資訊處製作；財團法人民間司法改革基金會備份。
